臺灣基隆地方法院民事裁定  
110年度司繼字第38號
聲  請  人  奠濟宮  
代  表  人  謝文賢  


上列聲請人聲請選任被繼承人王玉萍之遺產管理人事件，本院裁
定如下：
    主  文
聲請駁回。
程序費用由聲請人負擔。
    理  由
一、按繼承，因被繼承人死亡而開始；繼承開始時，繼承人之有
    無不明，而無親屬會議或親屬會議未於一個月內選定遺產管
    理人者，利害關係人或檢察官得聲請法院選任遺產管理人，
    並由法院依公示催告程序，定六個月以上之期限，公告繼承
    人，命其於期限內承認繼承，民法第1147條、第1177條、第
    1178條規定甚明。
二、本件聲請意旨略以：聲請人為基隆市○○區○○段000地號土地
    （下稱系爭土地）之所有權人，聲請人早年將系爭土地出租
    與王孫田，嗣由王孫田於系爭土地起造「門牌號碼：基隆市
    ○○區○○路00巷00號」房屋，由王孫田給付租金，並與王玉萍
    同住該屋。聲請人近年僅知悉王孫田早於王玉萍過世，並於
    105年起由王玉萍與聲請人商議租金，而改以不定期無償使
    用借貸予王玉萍使用系爭土地，現王玉萍於107年過世，是
    否有繼承人不明，為釐清系爭土地與上開房屋之法律關係及
    使用權源，爰依法聲請選任被繼承人王玉萍之遺產管理人等
    語。
三、經查，本件聲請人主張之事實，固據提出土地登記謄本影本
    為證，惟未提出王玉萍之相關戶籍資料。又本院依職權向基
    隆市稅務局查詢聲請人所稱「基隆市○○區○○路00巷00號」之
    房屋稅籍資料，亦查無相關資料，無法確認是否確有王玉萍
    此人及其是否已亡故，有基隆市稅務局110年2月1日基稅房
    貳字第1100001581號函在卷可稽。相對人王玉萍既無戶籍資
    料可確認是否曾有其人存在，且其死亡事實及時間均屬不明
    ，依現行民法制度，尚需向法院聲請宣告相對人死亡，始可
    確定其死亡之法律事實及時間，從而確定其繼承人之有無與
    人數。此外，選定遺產管理人後，必然涉及被繼承人遺產處
    分之相關事宜，若逕以無從確定其身分之人為被繼承人，並
    為其指定遺產管理人，將使第三人原受法律保障之財產權，
    可能因遺產之處分而陷於不可預測之風險。綜上所述，本件
    王玉萍是否確有其人及死亡與否均屬不明，故本件繼承是否
    開始，亦無從得知，本院無從據以選定其遺產管理人。從而
    ，聲請人聲請為王玉萍選任遺產管理人於法尚有未合，應予
    駁回。
四、依家事事件法第97條，非訟事件法第21條第1項前段，裁定
    如主文。
五、如對本裁定抗告，須於裁定送達後10日之不變期間內，向本
    院提出抗告狀，並繳納抗告費新臺幣1,000元。
中　　華　　民　　國　　110 　年　　3 　　月　　8 　　日
                  家事庭司法事務官　高湘雲